【裁判字號】    90,台非,133
【裁判日期】    900426
【裁判案由】    損害債權
【裁判全文】
最高法院刑事判決                                  九十年度台非字第一三三號
    上 訴 人  最高法院檢察署檢察總長
    被    告  甲○○
右上訴人因被告損害債權案件，對於台灣高等法院台南分院中華民國八十九年十二月
二十日第二審確定判決（八十九年度上易字第一九九○號，起訴案號：台灣台南地方
法院檢察署八十九年度偵字第一七三○號），認為違法，提起非常上訴，本院判決如
左：
    主  文
上訴駁回。
    理  由
非常上訴理由稱：「按除有特別規定外，被告未於審判期日到庭而逕行判決者，其判
決當然違背法令，刑事訴訟法第三百七十九條第六款定有明文。又刑事訴訟法第三百
七十一條雖規定第二審法院於被告經合法傳喚無正當理由不到庭者，得不待其陳述，
逕行判決。惟第二審法院得不待被告之陳述逕行判決者，以被告經合法傳喚無正當理
由不到庭為要件。查本件被告業於八十九年十一月二十日與其夫離婚，自夫之住所「
台南市○○區○○街一三一巷二弄十二號」，遷移至「台南市○○區○○街三段十八
巷二十三號」，有其該日換發之身分證影本可稽。原審於同年月二十九日將同年十二
月六日審判期日之傳票向「台南市○○區○○街一三一巷二弄十二號」送達，寄存於
轄區和順派出所以為送達，因被告之住所已不在該地址，難認審理之傳票已合法送達
與被告。原審不察，誤以傳票已合法送達，而不待被告之陳述逕行判決，依首開說明
，原判決當然違背法令。爰依刑事訴訟法第四百四十一條、第四百四十三條提起非常
上訴，以資糾正。」等語。
本院按被告為接受文書之送達，應將其住居所或事務所向法院或檢察官陳明。如在法
院所在地無住、居所或事務所者，應陳明以在該地方住居所或事務所之人為送達代收
人。又被告經合法傳喚，無正當理由不到庭者，得不待其陳述，逕行判決，刑事訴訟
法第五十五條第一項、第三百七十一條定有明文。本件被告甲○○因損害債權一案，
不服第一審法院判決，於民國八十九年十月二十七日向原法院提起第二審上訴，其上
訴狀記載被告之住所為「台南市○○街一三一巷二弄十二號」，有該上訴狀在卷可稽
（原法院卷第八頁），此後被告並未以言詞或具狀陳明其住所變更，且原法院判決後
囑託台南市警察局第三分局和順派出所（以下簡稱和順派出所）送達原判決正本，經
該派出所警員蔡瑞雄送達於被告上開住所，並經被告親自簽收，有原法院囑託送達文
件表稿及送達證書為憑（原法院卷第三十三、三十四頁）。足徵被告於八十九年十一
月二十日與其夫離婚後，雖將其戶籍遷至台南市○○街○段十八巷二十三號，但被告
在原法院審判期中仍居住於台南市○○區○○街一三一巷二弄十二號。原法院八十九
年十二月六日審判期日之傳票，送達人於同年十一月二十九日因不獲會晤應受送達人
（即被告），亦無受領之同居人或受僱人，乃將該文書（審判期日之傳票）寄存於和
順派出所，並作送達通知書黏貼於應受送達人之門首，以為送達，復有郵務送達證書
附卷可證，自不能認係未經合法送達。被告於審判期日無正當理由不到庭，原法院因
而不待其陳述逕行判決，所踐行之訴訟程序自無違誤。非常上訴意旨，猶指摘原判決
有刑事訴訟法第三百七十九條第六款之違背法令，難認有理由，應予駁回。
據上論結，應依刑事訴訟法第四百四十六條，判決如主文。
中      華      民      國     九十     年      四      月    二十六    日
                              最高法院刑事第四庭
                                  審判長法官  董  明  霈
                                        法官  丁  錦  清
                                        法官  林  茂  雄
                                        法官  王  居  財
                                        法官  張  祺  祥
      右正本證明與原本無異
                                              書  記  官
中      華      民      國     九十     年      五      月      四      日
                                                                        Ｖ


司法院資訊處製作；財團法人民間司法改革基金會備份。
